【裁判字號】    97,財管,42
【裁判日期】    971212
【裁判案由】    撤銷遺產管理人
【裁判全文】
臺灣雲林地方法院民事裁定              97年度財管字第42號
聲  請  人  雲林縣斗六市農會
法定代理人  癸○○
非訟代理人  吳聰億律師
相  對  人  財政部國有財產局臺灣中區辦事處雲林分處
法定代理人  子○○
非訟代理人  甲○○
上列當事人間請求撤銷遺產管理人事件，本院裁定如下：
    主  文
准予解任財政部國有財產局臺灣中區辦事處雲林分處為被繼承人
乙○○之遺產管理人。
程序費用新臺幣壹仟元由被繼承人乙○○之遺產負擔。
    理  由
一、聲請意旨略以：被繼承人乙○○於民國87年1 月12日死亡，
    其有一養女吳木蓮，業經戶政機關於95年11月7 日補註，但
    吳木蓮於86年9 月28日死亡，吳木蓮之子女戊○○、丁○○
    、庚○○、己○○及孫子女丙○○、辛○○、壬○○等人，
    依民法第1040條之規定，即應代位繼承被繼承人之遺產。惟
    財政部臺灣省中區國稅局虎尾稽徵所誤以被繼承人無繼承人
    ，前聲請本院於93年12月10日以93年度家聲字第47號裁定選
    任相對人財政部國有財產局臺灣中區辦事處雲林分處為被繼
    承人之遺產管理人，而聲請人為被繼承人之債權人，前向相
    對人聲請核發支付命令，經異議而知悉被繼承人尚有繼承人
    存在，爰聲請撤銷本院93年度家聲字第47號裁定等語。
二、按法院選任之遺產管理人有：一、違背職務上之義務者；二
    、違背善良管理人之注意義務，致危害遺產或有危害之虞者
    ；三、其他重大事由等情形之一者，法院得依害關係人或檢
    察官之聲請，徵詢親屬會議會員、利害關係人或檢察官之意
    見後解任之，非訟事件法第148 條、第153 條第2 項定有明
    文。
三、查聲請人主張被繼承人有養女吳木蓮，吳木蓮業已死亡，其
    有子女及孫子女等數人，又被繼承人與吳木蓮之收養關係業
    經戶政機關於95年11月7 日補註，而本院前經聲請選任相對
    人為被繼承人之遺產管理人等情，有聲請人提出之戶籍謄本
    、繼承系統表、本院93年度家聲字第47號民事裁定等為證，
    並經本院調閱該事件卷宗屬實。又被繼承人與吳木蓮之收養
    關係並無終止或撤銷之情形，亦有雲林縣斗六市戶政事務所
    97年10月16日雲斗戶字第0970003423號函文在卷可佐。再利
    害關係人丁○○、庚○○到庭復無爭執，且願管理遺產，則
    被繼承人既有合法繼承人，本院審酌聲請人聲請之意旨，並
    參考相對人到庭表示之意見，認相對人為遺產管理人一職係
    屬有重大事由而應予解任，故本件聲請為有理由，應予准許
    。至於聲請人認係撤銷原裁定等語，查被繼承人之遺產前屬
    有無繼承人不明之情形，原裁定據以選任相對人為遺產管理
    人，並由遺產管理人為繼承人之搜尋及管理遺產，尚無違法
    或不當，是本件係屬遺產管理人職務終止之解任，而非撤銷
    原裁定問題，此部分容有誤會，併予敘明。
四、依非訟事件法第157條裁定如主文。
中    華    民    國    97    年    12    月    12    日
                  家事法庭  法  官  吳基華
以上正本係照原本作成。
如對本裁定抗告，須於裁定送達後10日內向本院提出抗告狀，並
應繳納抗告費新台幣1,000 元。
中    華    民    國    97    年    12    月    15    日
                            書記官  林淑文


司法院資訊處製作；財團法人民間司法改革基金會備份。
